【裁判字號】    97,抗,269
【裁判日期】    970829
【裁判案由】    本票裁定
【裁判全文】
臺灣臺中地方法院民事裁定               97年度抗字第269號
抗  告  人  乙○○
相  對  人  國泰世華商業銀行股份有限公司
法定代理人  甲○○
上列抗告人與相對人間因聲請本票裁定事件，抗告人對於中華民
國97年6月12日本院簡易庭97年度司票字第4188號所為之裁定提
起抗告，本院合議庭裁定如下：
    主  文
抗告駁回。
抗告程序費用新台幣壹仟元由抗告人負擔。
    理  由
一、按執票人向本票發票人行使追索權時，得聲請法院裁定後強
    制執行，票據法第123條定有明文。復按本票執票人，依票
    據法第123條規定，聲請法院裁定許可對發票人強制執行，
    係屬非訟事件，此項聲請之裁定，及抗告法院之裁定，僅依
    非訟事件程序，以審查強制執行許可與否，並無確定實體上
    法律關係存否之效力，如發票人就票據債務之存否有爭執時
    ，應由發票人提起確認之訴，以資解決，最高法院著有57年
    台抗字第76號判例可資參照。
二、本件相對人主張：其執有抗告人所簽發如原裁定所示之本票
    1紙（下稱系爭本票），並記載免除作成拒絕證書，惟屆期
    經提示，尚有新台幣（下同）475,443元未獲付款，因依票
    據法第123條規定，聲請裁定許可強制執行等情，並據其提
    出本票1紙為證，原裁定予以准許，即無不合。
三、抗告意旨略以：伊於民國94年2月23日向相對人辦理信用貸
    款74萬元，並簽發系爭本票交付相對人收執，惟因第三人朱
    嘉慧尚欠伊144萬元未清償，且伊本人及其子投資黃金交易
    遭詐騙約330萬元，並須支付房貸、房租及基本生活費用開
    銷，每月所剩無幾，故無力一次清償積欠相對人之貸款。伊
    已於97年6月21日向財團法人法律扶助基金會台北分會申請
    協助伊向法院聲請「更生」或「清算」，俾解決伊本人之債
    務問題，並希望暫緩本件之裁定，俟於聲請該「更生」或「
    清算」之債務清理事件時再一併辦理，爰提起本件抗告等語
    。
四、惟查，相對人依票據法第123條規定，聲請法院裁定對發票
    人即抗告人之財產強制執行，其性質既屬非訟事件，則法院
    僅就系爭本票形式上之要件是否具備予以審查為已足。至於
    系爭本票債務是否因抗告人之資力問題，致無法一次償還，
    或抗告人有無得請求相對人緩期清償之權利，本件裁定程序
    並無確定實體上法律關係存否之效力，故發票人即抗告人就
    票據債務之實體上爭執事項，應依訴訟程序另謀解決，殊不
    容於本件本票裁定程序中為此爭執。至抗告人表示其已於97
    年6月21日向財團法人法律扶助基金會台北分會申請協助其
    依消費者債務清理條例之規定向法院聲請「更生」或「清算
    」程序一節，縱使屬實，然因該條例所定之更生及清算程序
    ，均係集團性債務清理程序，故依該條例第28條第2項規定
    之意旨，僅在法院裁定開始更生或清算程序後，於裁定前成
    立之債權，不論有無執行名義，非依更生或清算程序，不得
    行使其權行而已，故抗告人請求暫緩本件裁定程序，尚屬無
    據，附此敘明。從而，抗告人提起本件抗告，為無理由，應
    予駁回。
五、末按非訟事件依法應由關係人負擔費用者，法院裁定命關係
    人負擔時，應一併確定其數額，非訟事件法第24條第1項定
    有明文。爰依法確定本件抗告程序費用額為1,000元，由相
    對人負擔。
六、據上論結，本件抗告為無理由，依非訟事件法第46條、第21
    條第2項、第24條第1項、民事訴訟法第495條之1第1項、第4
    49條第1項、第78條，裁定如主文。
中    華    民    國    97    年    8     月    29    日
                  民事第二庭    審判長法  官  許秀芬
                                      法  官  周靜秀
                                      法  官  吳美蒼
以上正本係照原本作成。
如不服本裁定，僅得於收受本裁定正本送達後10日內，以適用法
規顯有錯誤為理由，向本院提出再抗告狀，（須附繕本一份及繳
納再抗告裁判費新台幣1,000元），經本院許可後始可再抗告，
前項許可以原裁定所涉及法律見解具有原則上重要性者為限。
中    華    民    國    97    年    8     月    29    日
                                      書記官


司法院資訊處製作；財團法人民間司法改革基金會備份。
